【裁判字號】    98,上易,576
【裁判日期】    980430
【裁判案由】    家暴傷害
【裁判全文】
臺灣高等法院刑事判決                 98年度上易字第576號
上  訴  人  臺灣桃園地方法院檢察署檢察官
被      告  乙○○
上列上訴人因被告家暴傷害案件，不服臺灣桃園地方法院97年度
簡上字第886號，中華民國98年1月20日第一審判決（起訴案號：
臺灣桃園地方法院檢察署97年度偵字第17211 號），提起上訴，
本院判決如下：
    主  文
原判決撤銷。
乙○○犯傷害罪，處拘役貳拾日，如易科罰金，以新臺幣壹仟元
折算壹日。
    事  實
一、乙○○係甲○○（起訴書誤載為何夢玲）配偶施炳政之兄（
    按甲○○與施炳政於本案發生後已協議離婚），2人間具有
    家庭暴力防治法第3條第4款所定之家庭成員關係，於民國97
    年6月24日中午12時30分許，施炳政偕甲○○至其父丙○○
    及兄施炳政共同居住之桃園縣大溪鎮坑底31號，欲商談車禍
    賠償及離婚事宜，丙○○不堪其擾，乃要求施炳政、甲○○
    二人離去，在旁之乙○○見聞上情，因不滿甲○○在其住處
    大肆吵鬧，遂趁甲○○步出門外不及防備時，追出徒手毆打
    甲○○頭部、臉部3下，致甲○○受有頭部外傷、臉部挫傷
    及口腔黏膜撕裂傷等傷害。
二、案經甲○○訴由桃園縣政府警察局大溪分局報告臺灣桃園地
    方法院檢察署檢察官偵查起訴。
    理  由
壹、證據能力
一、按被告以外之人於偵查中向檢察官所為之陳述，除顯有不可
    信之情況者外，得為證據，刑事訴訟法第159 條之1第2項定
    有明文。此乃因檢察官訊問證人、鑑定人等被告以外之人時
    ，均能遵守法律規定而不致違法取供，並令具結，可信性極
    高，為兼顧理論與實務而設。故被告、辯護人如主張證人於
    偵查中所為證言顯有不可信之情形者，本乎當事人主導證據
    調查原則，自應負舉證責任，否則，被告以外之人向檢察官
    所為之陳述，毋庸另為證明，即得作為認定被告犯罪之證據
    。查證人甲○○、施炳政於偵查中之供證，業經檢察官依法
    令其具結，而被告復未指出並證明各該證言有何顯不可信之
    情況，且無其他事證足資認定其等於檢察官訊問時有受違法
    取供情事，得作為本案之證據。
二、次按被告以外之人於審判外之陳述，雖不符前四條之規定，
    而經當事人於審判程序同意作為證據，法院審酌該言詞陳述
    或書面陳述作成時之情況，認為適當者，亦得為證據；當事
    人、代理人或辯護人於法院調查證據時，知有第159條第1項
    不得為證據之情形，而未於言詞辯論終結前聲明異議者，視
    為有前項之同意；刑事訴訟法第159條之5定有明文。證人甲○○、施炳政於警詢中所為之陳述，雖屬傳聞證據，惟檢察
    官、被告於原審及本院均表示無意見而不予爭執，且迄至言
    詞辯論終結前亦未再聲明異議，本院審酌上開證據資料製作
    時之情況，尚無違法不當或證明力明顯過低之瑕疵，亦認以
    之作為證據，應屬適當。另卷附敏盛綜合醫院出具告訴人甲○○受傷之診斷證明書，乃該院從事醫療業務之醫師，因告
    訴人純為查明病因並以接受治療為目的，而到該院就醫診治
    ，醫師於例行性之診療過程中，對告訴人所為醫療行為，於
    業務上出具之診斷書，屬於醫療業務上或通常醫療業務過程
    所製作之證明文書，依刑事訴訟法第159 條之4第2款規定，
    亦得為本案之證據，均合先敘明。
貳、實體方面
一、訊據被告乙○○固對於告訴人甲○○於上揭時地受傷後就醫
    之事實不爭執，惟矢口否認上開傷害犯行，並辯稱：其並未
    動手毆打甲○○，其係於甲○○與施炳政吵架之後，始發現
    甲○○嘴角流血等語。經查：
  (一)被告以拳頭揮告訴人甲○○之頭部及臉部3 下，造成告訴人
    頭部外傷、臉部挫傷及口腔黏膜撕裂傷等情，業據證人即告
    訴人甲○○迭於警詢、偵查及原審中供證明確（見偵查卷第
    10、24頁、原審簡上卷33頁），核與證人即告訴人前夫施炳
    政於警詢及偵查先後供證：被告用手打告訴人1巴掌或2巴掌
    ，致告訴人受傷等語（見偵查卷第15、24頁），及敏盛綜合
    醫院出具診斷證明書（見偵查卷第17頁）所載之告訴人受傷
    部位大致吻合。再參以證人丙○○於原審供證：當天施炳政
    與告訴人回家向伊借錢，伊沒有答應，施炳政與告訴人就說
    要離婚，伊就叫他們2 人趕快離開，並進去廚房叫被告去叫
    施炳政、告訴人離開，被告出來之後有叫施炳政、告訴人趕
    快離開，被告有用手將告訴人、施炳政撥開，後來告訴人就
    表示要打電話叫救護車，告訴人打電話時，伊有看見告訴人
    嘴角流血等語（見原審簡上卷23至26頁），可見告訴人係遭
    被告撥開後始受有上述傷害；及施炳政、丙○○均供證告訴
    人有出手打施炳政一巴掌，然施炳政仍於警詢及偵查供證：
    被告當時確有出手毆打告訴人成傷等語，已如上述，足認告
    訴人指訴遭被告徒手毆打一事非虛。雖丙○○於原審亦供證
    ：被告並沒有毆打告訴人，如果是被告毆打的話，告訴人的
    傷勢會很嚴重，且被告亦未碰到告訴人身體云云，然與其所
    供：被告用手將告訴人及施炳政撥開時，有用手接觸到告訴
    人身體等語（見原審簡上卷第25頁）已相互歧異，而以丙○○乃被告之父，父子親情，所供自有袒護被告之虞，是其上
    開所供自難資為有利於被告之證據。
  (二)按證人之陳述有部分前後不符，或相互間有所歧異時，究竟
    何者為可採，法院仍得本其自由心證予以斟酌，非謂一有不
    符或矛盾，即應認其全部均為不可採信；其基本事實之陳述
    ，若果與真實性無礙時，則仍非不得予以採信，最高法院74
    年台上字第1599號判例參照。綜觀告訴人上揭警詢、偵查及
    原審中之供證，就遭被告毆打之部位前後供述均屬一致。且
    告訴人於警詢中供陳本案係因伊與施炳政協議離婚，被告看
    不順眼，叫伊等不要在家中吵架（見偵查卷第10頁），核與
    證人丙○○於原審中供證：施炳政與告訴人就說要離婚，伊
    就叫他們2 人趕快離開，並進去叫被告請告訴人她們離開等
    語亦相符（見原審簡上卷第23頁）。雖告訴人就本案發生源
    由前後證述不一，及有無出手打施炳政一巴掌等細節，與證
    人施炳政、丙○○之證述內容相歧，然本案發生源由均為案
    發之細節，以一般人類對於事物之注意及觀察，有其能力上
    之限制，未必如攝影機或照相機般，對所發生或經歷的事實
    能機械式無誤地捕捉，亦未必能洞悉事實發生過程之每一細
    節及全貌。且常人對於過往事物之記憶，隨時日之間隔而漸
    趨模糊或失真，自難期其如錄影重播般地將過往事物之原貌
    完全呈現。況本案發生源由、告訴人有無出手毆打施炳政一
    巴掌等當時案發之過程細節，均與被告傷害告訴人之構成要
    件無關，故尚難以告訴人先後就案發源由之細節證述內容不
    一，而認其證述為不足採。
  (三)綜上，本件事證明確，被告犯行洵堪認定，應依法論科。
二、按現為或曾為四親等以內之旁系姻親者為家庭成員，家庭成
    員間實施身體或精神上不法侵害之行為者，為家庭暴力行為
    ，而家庭成員問故意實施家庭暴力行為而成立其他法律所規
    定之犯罪者，成立家庭暴力罪，家庭暴力防治法第3條第4款
    、第2條第1款、第2款（起訴書誤載為同條第2項）定有明文
    。被告與告訴人於行為時具有二親等之旁系姻親，其徒手毆
    打告訴人之行為，係屬對告訴人故意實施身體不法侵害之行
    為，核係觸犯上開規定之家庭暴力罪，又被告上開所為，核
    係犯刑法第277條第1項之傷害罪。
三、原審未察，遽為被告無罪之諭知，尚有未洽。檢察官上訴指
    摘原判決不當，為有理由。爰審酌被告與告訴人係二親等姻
    親關係，因細故發生爭執即毆打告訴人，對告訴人所生危害
    ，及犯後否認犯行，暨其犯罪動機、目的、手段、生活狀況
    、智識程度等一切情狀，量處如主文第二項所示之刑，並諭
    知易科罰金之折算標準。
據上論斷，應依刑事訴訟法第369條第1項前段、第364條、第299
條第1項前段，家庭暴力防治法第2條第1款、第2款，刑法第 277
條第1項、第41條第1項前段，刑法施行法第1條之1，判決如主文
。
本案經檢察官李月治到庭執行職務。
中    華    民    國    98    年    4     月    30    日
            刑事第二十一庭審判長法  官  蘇隆惠
                                法  官  曾家貽
                                法  官  楊力進
以上正本證明與原本無異。
不得上訴。
                                書記官  何仁崴
中    華    民    國    98    年    5     月     4    日
附錄：本案論罪科刑法條全文
家庭暴力防治法第2條第1款、第2款
本法用詞定義如下：
一、家庭暴力：指家庭成員間實施身體或精神上不法侵害之行為
    。
二、家庭暴力罪：指家庭成員間故意實施家庭暴力行為而成立其
    他法律所規定之犯罪。
中華民國刑法第277條（普通傷害罪）
傷害人之身體或健康者，處3年以下有期徒刑、拘役或1千元以下
罰金。


司法院資訊處製作；財團法人民間司法改革基金會備份。
